【裁判字號】    96,上重更(一),1
【裁判日期】    990507
【裁判案由】    殺人等
【裁判全文】
福建高等法院金門分院刑事判決     96年度上重更(一)字第1號
上  訴  人  福建金門地方法院檢察署檢察官
上  訴  人
即  被  告  戊○○
指定辯護人  辛銀珍律師
上列上訴人因殺人等案件，不服福建金門地方法院92年度重訴字
第3號，中華民國94年7月25日第一審判決（起訴案號：福建金門
地方法院檢察署92年度偵字第183號、217號、第277號），提起上
訴，本院前審判決後，經最高法院撤銷發回，本院更為判決如下：
    主  文
原判決關於犯強盜罪而故意殺人、又意圖為自己不法之所有，攜
帶兇器，以脅迫至使不能抗拒，而使他人交付財物未遂、連續殺
人未遂等參罪暨其定執行刑部分均撤銷。
戊○○被訴犯強盜罪而故意殺人、又意圖為自己不法之所有，攜
帶兇器，以脅迫至使不能抗拒，而使他人交付財物未遂、連續殺
人未遂等部分均無罪。
     理  由
壹、本件公訴意旨略以：
一、被告戊○○於民國（下同）87年9月28日凌晨5時10分許，輪
    值金門縣金寧警察所值班台勤務，趁所有同仁均回寢室休息
    ，四下無人之機會，擅離職守並持供值班警員自行保管使用
    之警車鑰匙駕駛警車，駛至金門縣警察局大門口，見正值當
    日凌晨4時至8時大門警衛勤務之警員丙○○（身上配帶警用
    制式九○手槍一枝，槍枝號碼：ＴＶＶ5918號、彈匣2個、
    子彈共22顆，子彈批號：ＷＰ93號及Ｓ腰帶1條等裝備），
    被告戊○○竟意圖為自己不法之所有，興起殺人奪槍之犯意
    ，先誘騙丙○○上車後，隨後駕車由金門縣金城鎮往金寧鄉
    ○○○路右轉，至約距離金門縣警察局約三點二公里處偏僻
    之金門縣金寧鄉安美村四埔林場隱密樹林內，嗣被告戊○○
    再以自己之警槍脅迫丙○○，使丙○○不能抗拒，交付執勤
    時所配帶之前揭警用手槍等配備與被告戊○○。再由被告戊○○當場以該強盜取得之丙○○警槍，射擊丙○○左頸部，
    子彈貫穿丙○○頭部右顳部，致丙○○當場死亡。被告戊○○再取走丙○○執勤所配帶之上開警槍、彈匣、子彈及Ｓ腰
    帶，從容離開現場，並於當（28）日6時20分許，返回金寧
    警察所繼續執勤。嗣於同（87）年10月1日16時許，適有民
    眾到金門縣金寧鄉安美村四埔林場產業道路旁草叢丈量土地
    時，始發現丙○○屍體而報警處理。因認被告戊○○涉犯有
    刑法第271條第1項殺人罪（原審認為係強盜殺人罪之結合犯
    ，故變更起訴法條為刑法第332條第1項犯強盜而故意殺人罪
    ）與槍砲彈藥刀械管制條例第7條第4項（按檢察官原起訴法
    條為槍砲彈藥刀械管制條例第11條第4項，嗣於94年2月2日
    在原審準備程序時，業已當庭更正起訴法條為同條例第7條
    第4項，原審卷第1宗第207頁）、同條例第12條第4項之未經
    許可持有手槍、子彈等罪嫌。
二、又被告戊○○另行起意，意圖為自己不法之所有，事先安排
    於89年1月15日休假，並於當（15）日11時20分許，著深藍
    色風衣、褲，頭戴全罩式安全帽，持強盜自丙○○所配用之
    上開警用手槍及子彈，前往坐落於金門縣金城鎮東門里內之
    「台灣銀行金門分行城內辦事處」（以下簡稱台銀辦事處）
    。隨後被告戊○○進入「台銀辦事處」大廳後，站立於1號
    櫃檯前方，丟出一只自備之深灰色旅行袋予該櫃檯內辦理出
    納業務之職員甲○○，持槍作勢對準甲○○，並出言喝令甲○○「將錢裝入袋內！你不裝！」後，左手拉槍機滑套將子
    彈上膛，復以右手單手持槍向櫃檯天花板開一槍示警，使在
    場之人均無法抗拒。甲○○乍聞槍響一時驚慌，趁被告戊○○開槍示警之隙，反身以蹲姿急跑向銀行右後側值日室內躲
    藏，被告戊○○見狀發怒，另行起意，基於殺人之概括故意
    ，先朝甲○○逃匿之值日室方向射擊，惟此時甲○○因已進
    入值日室，故彈頭僅貫穿值日室木門嵌入水泥牆內，未擊中
    甲○○；被告戊○○此時又見3號櫃檯後方之行員丁○○正
    朝櫃檯辦公桌下避禍，遂又持槍向丁○○射擊，惟因子彈擊
    中3號櫃檯上方固定玻璃之不銹鋼支架，致未能命中丁○○
    。被告戊○○見當時銀行內所有行員均已藏匿，無人幫其裝
    填金錢，心知已無法得手，遂持槍奪門逃離該銀行，往「代
    天巡府廟宇」方向逃逸，致行搶銀行之目的未能達成。嗣經
    警據報前往現場處理，採集相關彈殼3顆及彈頭碎片4片，經
    比對結果證實該子彈確係由丙○○遭搶之警槍擊發子彈後所
    遺留。因認被告戊○○另涉犯有刑法第271條第2項、第1項
    連續殺人未遂罪、第330條第2項、第1項加重強盜未遂罪等
    罪嫌。
貳、程序部分：
一、按本案檢察官原對被告戊○○起訴刑法第305條恐嚇罪、第
    304條第1項強制罪；刑法第271條第1項殺人罪與槍砲彈藥
    刀械管制條例第7條第4項、同條例第12條第4項之未經許可
    持有手槍、子彈罪；刑法第271條第2項、第1項連續殺人未
    遂罪、第330條第2項、第1項加重強盜未遂罪等罪。嗣被告
    戊○○所犯上開恐嚇罪與強制罪部分（即對楊忠全與周志成
    、萬惠文夫婦二人等連續恐嚇及對周志成、萬惠文夫婦二人
    犯強制罪部分）經原審於94年7月25日以92年度重訴字第3號
    刑事判決認為被告戊○○所犯上開連續恐嚇罪與強制罪部分
    二罪間有方法結果之牽連關係，依牽連犯之規定從一重之強
    制罪判處被告有期徒刑8月；另就被告違反槍砲彈藥刀械管
    制條例罪案件與犯殺人罪部分（即殺警奪槍部分），認為係
    強盜殺人罪之結合犯，故變更起訴法條為刑法第332條第1項
    ，依犯強盜罪而故意殺人結合犯與未經許可持有制式手槍罪
    依牽連犯之規定從一重之強盜而故意殺人罪，判處無期徒刑
    ，並褫奪公權終身；就被告另犯前揭刑法第271條第2項、第
    1 項連續殺人未遂罪（即連續射殺銀行行員未遂部分）與犯
    刑法第330條第2項、第1項意圖為自己不法之所有，攜帶兇
    器，以脅迫至使不能抗拒，而使他人交付財物未遂罪（加重
    強盜未遂罪；即持槍搶奪銀行部分）等二罪，依數罪併罰規
    定，就連續殺人未遂罪部分判處有期徒刑12年，褫奪公權8
    年，就被告所犯加重強盜未遂罪部分判處有期徒刑6年；併
    定應執行刑無期徒刑，並褫奪公權終身；另就被告被訴恐嚇
    王國代、王振華、汪方齡、徐國征部分，予以判決無罪。嗣
    被告戊○○與檢察官對於原審判決上揭有罪部份均不服，分
    別提起上訴；至於原審判決上述被告恐嚇王國代、王振華、
    汪方齡、徐國征無罪部分，檢察官與被告均未對該無罪部分
    提起上訴（本院前審認上開判決被告恐嚇王國代、王振華、
    汪方齡、徐國征無罪部分，均係發生於90年間；而原審前開
    判決恐嚇楊忠全、周志成、萬惠文有罪部分則係發生於91年
    8 月間，二者相距約一年之久，難認係基於概括犯意為之，
    無連續犯裁判上一罪之關係，非上訴效力所及，故本院前審
    就原審判決上開恐赫無罪部分，毋庸再予審理）。嗣經本院
    前審（94年度上重訴字第1號刑事判決）調查審理後，認原
    審判決被告戊○○所犯上開強制罪與恐嚇罪二罪，依牽連犯
    之規定從一重之強制罪判處被告有期徒刑8月部分，認事用
    法並無不當，應予維持，而駁回被告之上訴（本院前審94年
    度上重訴字第1號刑事判決駁回被告所犯強制罪與恐嚇罪二
    罪之上訴部分，因強制罪與恐嚇罪二罪法定刑最重為有期徒
    刑3年以下有期徒刑以下之罪，依法不得上訴最高法院而告
    確定）；另認並無積極證據足以證明被告戊○○犯有上開殺
    警奪槍罪與連續射殺銀行行員未遂及持槍搶奪銀行罪等犯行
    ，因而於95年9月20日以94年度上重訴字第1號刑事判決，諭
    知將原判決關於判處被告犯強盜而故意殺人罪與違反槍砲彈
    藥刀械管制條例罪（即殺警奪槍部分）及連續殺人未遂罪（
    即連續射殺銀行行員未遂部分）、加重強盜未遂罪（即持槍
    搶奪銀行部分）等判決有罪部分撤銷，改判決被告戊○○被
    訴違反槍砲彈藥刀械管制條例、犯強盜罪而故意殺人、加重
    強盜未遂、連續殺人未遂部分均無罪。嗣福建高等法院金門
    分院檢察署檢察官對於本院前審判決被告上開無罪部分（即
    殺警奪槍與持槍搶奪銀行及連續射殺銀行行員未遂等部分）
    不服，上訴最高法院，經最高法院於96年8月2日以96度台上
    字第4181號刑事判決將本院前審判決關於被告戊○○被訴違
    反槍砲彈藥刀械管制條例、犯強盜罪而故意殺人、加重強盜
    未遂、連續殺人未遂部分均撤銷，發回本院更審。
二、故本院僅就被告戊○○被訴刑法第271條第1項殺人罪（原審
    認為係強盜殺人罪之結合犯，故變更起訴法條為刑法第332
    條第1項，依犯強盜罪而故意殺人結合犯論處）與槍砲彈藥
    刀械管制條例第7條第4項、同條例第12條第4項之未經許可
    持有手槍、子彈罪案件（即殺警奪槍部分犯強盜罪而故意殺
    人）與刑法第330條第2項、第1項加重強盜未遂罪案件（即
    持槍搶奪銀行部分犯攜帶兇器，以脅迫至使不能抗拒，而使
    他人交付財物未遂）、刑法第271條第2項、第1項連續殺人
    未遂罪（即連續射殺銀行行員未遂部分）等案件調查審理，
    合併敘明。
參、實體部分：
一、按「犯罪事實應依證據認定之，無證據不得認定其犯罪事實
    」，刑事訴訟法第154條第1項定有明文，且「認定犯罪事實
    所憑之證據，雖不以直接證據為限，間接證據亦包括在內；
    然而無論直接或間接證據，其為訴訟上之證明，須於通常一
    般之人不致有所懷疑，而得確信其為真實之程度者，始得據
    為有罪之認定」，最高法院76年台上字第4968號著有判例可
    資參照。又按事實之認定，應憑證據，如未能發現相當證據
    ，或證據不足以證明，自不能以推測或擬制之方法，以為裁
    判基礎，最高法院40年台上字第86號著有判例可稽。又認定
    犯罪事實所憑之證據，固不以直接證據為限，間接證據亦應
    包含在內，惟採用間接證據時，必其所成立之證據，在直接
    關係上，雖僅足以證明他項事實，而由此他項事實，本於推
    理之作用足以證明待證事實者，方為合法，若憑空之推想，
    並非間接證據。故不能以推測或擬制之方法，以為判決基礎
    ，否則即屬違背證據法則（最高法院94年度台上字第1433號
    判決參照）。再者，犯罪事實所憑之證據，無論係直接證據
    或間接證據，其為訴訟上之證明，須於一般人均不致有所懷
    疑而得確信為真實之程度，始得據為有罪之認定，倘其證明
    尚未達此程度而尚有合理之懷疑存在時，本諸無罪推定原則
    ，自應為被告無罪之諭知；又被告否認犯罪事實所持辯解縱
    使不能成立，除非有確實證據足以證明對於被告犯罪已無合
    理之懷疑外，不能遽為有罪之認定；刑事訴訟法規定被告有
    緘默權，被告基於不自證己罪原則，既無供述之義務，亦不
    負自證清白之責任，不能因被告未能提出證據資料證明其無
    罪，或對於被訴之犯罪事實不置可否，即認定其有罪（最高
    法院92年度台上字第2570號判決參照）。是以採認證據，須
    該證據表見的事實與待證之犯罪事實相適合，本於推理作用
    ，於一般之人均不致有所懷疑，得確信其為真實之程度，方
    為合法，不得徒憑主觀上之推想將一般經驗上有利被告之其
    他合理情況逕予排除，蓋「推理」並非「推測」，不容混淆
    。
二、本件訊據被告戊○○堅決否認有上開殺警奪槍罪（犯強盜罪
    而故意殺人）、持槍搶奪銀行罪（犯加重強盜未遂罪）、及
    連續射殺銀行行員等犯行（犯連續殺人未遂罪），辯稱：1
    、其本人並未強盜奪取丙○○之警用手槍、子彈並殺害丙○○，案發當時其本人是在金寧警察所值班，檢察官要其本人
    提出不在場證明，但是其本人在值班，如何提出不在場證明
    ？2、其本人也未拿槍到台灣銀行金門分行城內辦事處去搶
    奪銀行及射殺銀行行員未遂，刑警隊有其本人當天的行程，
    可以證明其本人當天並不在現場。3、在其金沙鎮○○里○○路23號住家附近雞舍查到的警槍不是其本人藏放的，與其
    本人無關，其本人是持玩具槍到周志成家中恐嚇的。4、檢
    察官所起訴之殺警奪槍犯行與持槍搶奪銀行及射殺銀行行員
    未遂等案件都不是其本人做的。有關殺警奪槍案發日當時的
    時間點，其本人當時確實在金寧警察所值勤台上，不可能離
    開值勤台位置，因為值班責任很重，包括調班、保管槍枝、
    車子等等，都是值班人員的責任，如果一般的勤務還有可能
    脫勤，但是值班台是絕對不可能脫勤的。5、案發之後刑警
    隊有去查其本人的行蹤，刑警隊在對其製作做調查筆錄時都
    有詢問過其本人。其於本案是冤枉的。
三、辯護人除提出書狀為被告辯護外，另為被告辯護略稱：
（一）、起訴書及原審判決認定被告戊○○涉犯丙○○員警命案
        及銀行強盜等案件，無非係先認定被告戊○○持有丙○○之失槍為主要依據；又原審判決推認被告持有丙○○
        之失槍則係因發現槍枝地點與被告之住處有地緣關係以
        及證人周志成之證詞等資為論據。惟本案欠缺具體、直
        接證據可證明位於被告之住處附近防空洞中廢棄雞寮內
        之槍枝確為被告所藏匿並持有，或必與被告有關連；只
        是遽以未符合法定程序核定的秘密證人之聽聞與自白，
        以及被告測謊結果係說謊等間接證據，推論被告犯下殺
        警奪槍及台銀搶案等犯行，完全不採信被告不在場之證
        據及其他可得合理懷疑之有利證據，實有違證據裁判主
        義及無罪推定原則，難認適法。
（二）、本案系爭涉案槍枝乃於防空洞中之廢棄雞寮內所蒐獲，
        該地點為不特定第三人可隨意進出之開放空間，無從推
        論被告必為該藏槍之人，更無從以此推定被告與殺警案
        、銀行強盜案必有關連。證人姬桂芳雖於第一審及偵查
        中證稱：於92年農曆春節過後之2月中旬，曾自高雄市
        將內裝水果之紅色塑膠袋，搭機攜回至金門金沙鎮○○
        街23號之被告家中云云。惟查，扣案之塑膠袋雖與證人
        姬桂芳所帶至金門之塑膠袋相仿，惟是否必為同一只塑
        膠袋？仍有合理之懷疑。再者，系爭「包藏」扣案槍彈
        之塑膠袋上，曾經為警方於內包裝的金色塑膠袋上，採
        得遺留之指紋一枚，而經警方檢送比對結果，與被告戊○○之指紋不同，亦與證人姬桂芳之指紋不同。既然該
        塑膠袋可留有指紋，倘若該塑膠袋為證人姬桂芳自高雄
        帶至金門，則依理該塑膠袋必會留下證人姬桂芳之指紋
        。又如果是被告拿來包槍藏匿之用，亦不可能查無被告
        指紋。職是，原審判決認定該塑膠袋為姬桂芳帶到金門
        ，而由被告取用包藏槍枝之事實，顯與扣案之證據有所
        不符。
（三）、被告從91年10月即赴臺灣工作，92年農曆過年之後，被
        告僅在92年4月4日至6日期間返金掃墓，因此，縱證人
        姬桂芳有在92年農曆過年後的2月中旬自高雄以紅色塑
        膠袋攜帶水果返回金門，而可以懷疑被告藏槍的日期亦
        只有4月4日至6日這三天，然此三天被告行蹤均遭金門
        縣警察局刑警隊監視，並查無被告有藏槍之行跡，適足
        證明系爭槍枝並非被告所藏匿。且參與搜索之警員亦表
        示發現系爭槍枝時，其外包裝仍為完整且非常乾淨，則
        如系爭槍枝確為被告所藏匿，以金門地區清明節後常有
        下雨，又藏槍深度不深，豈有可能放在廢棄雞寮內月餘
        ，卻無任何灰塵、污泥或蜘蛛網，顯不合常理，益證系
        爭槍枝確非被告所藏匿。
（四）、本案相關重要科學證據所示，均可證明被告確實未曾在
        員警丙○○陳屍現場出現。被告確實未曾在死者丙○○
        現場出現，亦不可能於短時間完成起訴書所指之所有犯
        罪事實，從而原審判決所採認之犯罪事實顯與上開相關
        證據資料有所不符，並違反舉證責任分配原則、被告無
        自證無罪之義務及證據裁判主義等刑事訴訟基本原則，
        且對該有利被告之證據亦未說明不採納之理由，亦有判
        決不備理由之違法。
（五）、被告並無任何殺警的動機，起訴書就犯案動機及過程之
        指述均僅為無實據之推測之詞，而原審判決亦認被告之
        殺人動機不明，顯見本案無法排除諸多「合理懷疑」。
（六）、公訴意旨另認被告於87年9月28日清晨5時10分許，趁所
        有同仁均回寢室休息，四下無人之機，先擅離職守，並
        持吊掛在執班櫃檯上之警車鑰匙駕駛警車前往金門縣警
        察局大門口，乍見正在值勤中的警員丙○○身上配帶警
        用制式九○手槍1把、彈匣2個、子彈共22發及Ｓ腰帶1
        條等裝備後，即興起殺人奪槍之犯意，先對丙○○佯稱
        ：「警察局長在金門縣金沙鎮『大舞台』有事找丙○○
        為由，誘騙丙○○上車後，便駕車由……」云云，然卻
        未有任何積證證據為憑，有違證據裁判主義，亦與事實
        及常情不符。
（七）、系爭測謊報告應無證據能力及證明力；證人周志成與被
        告間曾有宿怨，且周志成證詞前後反覆不一並多有瑕疵
        ，實不可採。另原審判決理由稱：「依證人周志成之生
        活經驗，可以由拉槍機滑套之聲音，辨識槍枝之真偽」
        ，以及「如被告係持玩具手槍子彈並不會掉出」云云，
        亦有未洽：
（八）、被告從未曾為審判外自白，證人吳再發之相關證述，實
        不可採。又查證人吳再發曾為之證詞，可證明所謂被告
        之自白應係其喝醉酒下誇大不實之說法。且現有證據不
        足以認定被告犯有前開殺警奪槍與至台銀辦事處強盜未
        遂及持槍殺人未遂等犯行
（九）、原審判決採證認事確實有諸多違誤，應予撤銷。而檢察
        官之起訴，證據不足以排除其他有利於被告之合理懷疑
        ，其指摘之犯罪事實亦多是毫無證據之推測。
四、本院查：
（一）、扣案槍枝、子彈與殺害丙○○及台銀辦事處強盜殺人未
        遂案之槍彈相同：
     1、本案被害人丙○○陳屍現場近頭部右側所尋獲九０彈殼
        二顆，彈底標記均為〞ＷＰ93〞，認均係制式口徑９mm
        已擊發彈殼，經與警用槍槍號〞ＴＶＶ5918〞試射彈殼
        檔案比對結果，其彈底紋痕特徵均相吻合，認均係由該
        槍枝所擊發，此有刑事警察局87年10月6日刑鑑字第761
        03號鑑驗通知書在卷可證（金門縣警察局刑事警察隊移
        送戊○○涉嫌持槍強盜殺人等罪全案調查卷，卷宗封面
        係桃紅色，外放；以下簡稱金門縣警察局刑事警察隊調
        查卷，第貳宗第277頁、第292頁）；而被害人丙○○於
        87年9月28日值勤前所領用之手槍槍號即為〞ＴＶＶ591
        8〞，有金門縣警察局員警出入及領用槍彈登記簿影本1
        張在卷可稽（92年度偵字第217號偵查卷第2宗第111頁
        ；該登記簿影本記載：被害員警丙○○於87年9月28日
        領用TVV5918槍號槍枝、24顆子彈，輪值當日04時之門
        崗勤務）。是由上開彈殼鑑定比對結果，足可認定被害
        人丙○○係遭他人持其（丙○○）所領用之前揭警用手
        槍射擊頭部致死甚明。
     2、92年5月9日12時50分許，警方在距被告戊○○所住金沙
        鎮○○里○○路23號住處附近防空洞廢棄雞寮內查獲用
        紅色塑膠袋包裹之手槍1枝（槍枝管制編號0000000000
        ）、彈匣1個、子彈13顆等物，有搜索、扣押筆錄與金
        門縣警察局刑警隊扣押物品目錄表、照片各在卷可證（
        福建金門地方法院檢察署92年度警聲搜第19號偵查卷宗
        第26頁至第27頁、35頁至第37 頁；同上金門縣警察局
        刑事警察隊調查卷第壹宗第139頁、140頁，147頁至第1
        48頁、169頁該卷宗外放）；該扣案槍、彈經送鑑定結
        果，以扣案之警用九０手槍試射之彈殼，經以比對顯微
        鏡比對法與上述1、送鑑「警員丙○○命案」案內彈殼
        二顆比對結果，其彈底紋痕特徵相吻合，認均係由該扣
        案槍枝所擊發，確認上開查獲扣案之手槍即為丙○○所
        配用遭搶之警用手槍（編號ＴＶＶ5918）；子彈批號則
        為ＷＰ93，與上述失彈批號相同，可以合理推論應為被
        害人丙○○所配用遭搶之子彈，此有內政部警政署刑事
        警察局92年5月17日刑鑑字第0920091564號槍彈鑑定書
        影本在卷足憑（金門縣警察局刑事警察隊調查卷，第壹
        宗第157頁至第159頁、164頁；卷宗外放）。
     3、查上揭台銀辦事處強盜殺人未遂之現場，經警查扣之彈
        殼3顆，經送鑑定結果，認均係制式口徑九mm已擊發彈
        殼，彈底標記均為  〞ＷＰ93〞，與「丙○○」命案現
        場遺留之彈殼比對結果，其彈底紋痕特徵均相吻合，認
        均係由警用失槍（槍號ＴＶV5918號）所擊發，此有金
        門縣警察局刑事警察隊繪製之台灣銀行金門分行城內辦
        事處現場採證圖1張與內政部警政署刑事警察局89年1月
        18日刑鑑字第7373號鑑驗通知書各在卷可證（金門縣警
        察局92年7月17日金警刑字第09200009589號刑案偵查卷
        宗第24頁、26頁）。而被告上揭住處附近查獲之警用九
        ○手槍試射之彈殼，經以顯微鏡比對法與送鑑「丙○○
        命案」案內彈殼2顆及送鑑「金門縣台灣銀行金城收支
        處搶案槍擊現場證物」案內彈殼3顆比對結果，其彈底
        紋痕特徵相吻合，認均係由該扣案槍枝所擊發，亦有上
        開刑事警察局92年5月17日刑鑑字第0920091564號槍彈
        鑑定書在卷可稽（金門縣警察局刑事警察隊調查卷，第
        壹宗第157頁至第159頁；卷宗外放）。
     4、綜上所述，已可認定上開查獲扣案之槍彈即為用以殺害
        警員丙○○及強盜台銀辦事處之同一槍彈至明。
（二）、本案查獲扣案槍彈並不能證明確信係被告戊○○所藏放
        ：
     1、本件於92年5月9日上午，由警方自金門縣金沙鎮○○路
        23號被告戊○○住宅前右側廣場旁廢雞寮中，所查獲之
        扣案手槍，固係先以一只金黃色塑膠袋（中間為咖啡色
        類似太陽樣式）包住，其外層再以一只裝水果禮盒之紅
        色塑膠袋包裹，有搜索、扣押筆錄與金門縣警察局刑警
        隊扣押物品目錄表、照片等各在卷可證（金門縣警察局
        刑事警察隊調查卷，第壹宗第139頁至第140頁、147頁
        正、反面、148頁背面、169頁；卷宗外放）。又上開扣
        案裝水果禮盒之紅色塑膠袋1個前後下方均有印製地址
        ：東海水果禮盒包裝資材大賣場，電話：（07）00000
        00、行動000000000等字樣；另扣案之金黃色塑膠袋1個
        ，該袋上中間有咖啡色類似太陽樣式等情，業據本院於
        99年4月7日審理時當庭勘驗明確，製有勘驗筆錄與照片
        各在卷可稽（本院卷第270頁、271頁、186頁；第300頁
        至第305頁）。且曾與被告同居之證人姬桂芳於94年5月
        18日在原審審理時證稱：其本人曾於92年農曆春節過後
        之二月中旬，自高雄搭機將一只內裝水果之紅色塑膠袋
        ，攜回至金門金沙鎮○○路23號被告家中等語（92年度
        重訴字第3號刑事卷宗，以下簡稱原審卷；原審卷第2宗
        第49頁至第54頁）。惟查，扣案之紅色塑膠袋雖與證人
        姬桂芳所帶回至金門之紅色塑膠袋相仿，惟是否必為同
        一只塑膠袋？仍有合理懷疑其未必是同一個紅色塑膠袋
        。況且，該型紅色塑膠袋並非特殊訂製之物，由其他地
        方亦有可能取得同型式之紅色塑膠袋，故自難僅由自紅
        色塑膠袋外觀相同，即可當然推定必為證人姬桂芳所帶
        至金門之「同一紅色塑膠袋」。且查，證人姬桂芳於上
        開原審審理時亦證稱：其單獨居住於被告金門金沙鎮○○路23號住處時，若有事外出，並不會特別將大門鎖上
        ，且平日亦有其友人前往被告住宅拜訪證人姬桂芳，到
        訪之人，皆可輕易推門入內，進入被告住家內等語在卷
        （原審卷第2宗第49頁至第54頁）。可見本案不能排除
        有其他人取走該紅色塑膠袋外出使用之情形。另證人即
        在高雄市○○區○○街附近二、三百公尺之大豐路與大
        昌路交叉路口擺設水果攤之李基福於92年9月4日在檢察
        官偵查中證稱：該型裝水果紅色塑膠袋係向鳳農市場訂
        購的，高雄市很多水果攤都用該種塑膠袋，一般禮盒都
        用該種塑膠袋，其自民國83年開始賣水果就用該種塑膠
        袋，迄至目前仍在用等語在卷（原審卷第1宗，第51之1
        頁至第52頁）。又證人李基福所提供之裝水果紅色塑膠
        袋1個，袋子外觀上並未印製：東海水果禮盒包裝資材
        大賣場，電話：（07）0000000、行動000000000等字樣
        ，除據證人李基福於92年5月4日在警詢中供述明確外（
        金門縣警察局刑事警察隊調查卷，第壹宗第178頁背面
        ；卷宗外放），並經本院當庭勘驗屬實，製有勘驗筆錄
        與照片各在卷足憑（本院卷第129頁、131頁、156頁；
        第271頁、270頁）。足認該型裝水果禮盒之紅色塑膠袋
        使用時間頗長、使用人亦多，而為一般販賣水果攤商所
        普遍使用。由此可知，實無從僅由該包裝之紅色塑膠袋
        一只，即可斷然認定必為被告戊○○曾以該紅色塑膠袋
        包裝扣案手槍，並持有該扣案手槍。
     2、系爭包藏扣案手槍之裝水果禮盒之紅色塑膠袋與金黃色
        塑膠袋各1個，曾經為警方發現該包裝之金黃色塑膠袋
        上，採得其上未知何人所遺留指紋乙枚，嗣經警方檢送
        比對鑑定結果，該遺留指紋乙枚，與被告戊○○及姬桂
        芳之指紋，均未發現相符者，此有內政部警政署刑事警
        察局94年3月25日刑紋字0000000000號鑑驗書與金門縣
        警察局94年5月26日金警刑字第0940006976號函、金門
        縣警察局94年3月14日金警刑字第0940003342號函各在
        卷可證（原審卷第2宗第140頁、第131頁、137頁至第
        139頁）。查包藏扣案手槍之上開金黃色塑膠袋上，既
        能印留他人指紋乙枚，且尚得經過科學採集方式加以取
        得，則依照相同道理，倘若被告戊○○曾經持有該只金
        黃色塑膠袋1個，自然有可能在同一個金黃色塑膠袋上
        ，查得包括被告戊○○指紋在內之相關指紋證據，如果
        認為該只金黃色塑膠袋1個是證人姬桂芳自台灣攜帶回
        金門，則依理該只金黃色塑膠袋，亦應會留下證人姬桂
        芳之指紋，惟經警方蒐證鑑定結果，該只金黃色塑膠袋
        上亦無證人姬桂芳之指紋，已如前述。由上調查說明可
        知，不能證明系爭金黃色塑膠袋即係姬桂芳攜帶至金門
        之「同一塑膠袋」。
     3、本件上開扣案手槍除係在被告戊○○前開住處附近防空
        洞中之廢棄雞寮內尋獲外，已如上述；另二支玩具手槍
        則自被告住處搜出，亦有搜索、扣押筆錄與照片各在卷
        可稽（福建金門地方法院檢察署92年度警聲搜第19號偵
        查卷宗第28頁至第29頁、34頁；同上金門縣警察局刑事
        警察隊調查卷第壹宗第141頁、142頁、146頁背面，該
        卷宗外放）。依事後製作之查扣警詢筆錄所示，警方當
        時係邀請鄰近居民張海山、柯進從二人陪同在場，然而
        自嗣後在金沙警察所製作搜索扣押筆錄時，張海山、柯
        進從二人均表示該防空洞為公家所有，至於雞舍則為張
        惠人（即張海山之子）所有，但已多年沒在使用各等情
        ，業據證人柯進從、張海山分別於92年5月9日在金沙警
        察所調查詢問時供明在卷（同上金門縣警察局刑事警察
        隊調查卷第壹宗第149頁、150頁；第153頁、154頁）及
        證人張惠人於92年8月6日在檢察官偵查時證述明確（92
        年偵字第217號偵查卷第1宗第124頁、123頁）。故由上
        開證人張海山、柯進從二人證詞可知，上開防空洞為公
        家所有，而廢棄雞寮亦已荒廢多時，顯見起槍地點，為
        一開放的室外空間，任何不特定第三人，均可隨意進出
        ，自不能僅因該扣案手槍係在被告戊○○前揭住所鄰近
        搜獲，即可推定該扣案手槍係被告戊○○所藏放。
     4、本件搜索槍枝時，依在場證人張海山、柯進從二人分別
        於94年5月26日、94年5月18日在原審審理證稱表示，渠
        等並未親眼看見警察由該廢棄雞寮內取出包裝系爭槍枝
        及子彈的塑膠袋等語在卷（原審卷第2宗第110頁、111
        頁、109頁；55頁、56頁、54頁），則該槍枝之出處，
        似有疑義。惟證人即金門縣警察局刑警隊隊長江守寰於
        94年6月23日在原審審理時證稱：我們是從十點鐘方向
        開始順時鐘方向搜索，在防空洞起獲，當時張海山有全
        程在場，後來是盧發現的，小隊長叫「賓果」，然後搜
        到是紅色塑膠袋，盧報告說有一槍柄，當場沒打開等語
        （原審卷第2宗第241頁、240頁）；證人即上開刑警隊
        隊員盧志榮於同日在原審審理時亦證稱：防空洞是我本
        人搜索，當時張海山在場，隊長說準備休息下午再繼續
        ，我發現洞旁邊的草由內向外傾倒，發現紅色塑膠袋，
        拖出來過程有金屬敲擊聲音等語（原審卷第2宗第244頁
        、243頁）。嗣經本院前審於94年10月19日調閱卷附搜
        索現場錄影帶，勘驗結果：（1）、錄影內容沒有始末
        時間的呈現，被告或其家屬也未出現在現場。（2）、
        影帶第一片內容一開始員警拍攝勝利路23號被告住處大
        門，接著員警從前方空屋大門進去搜索空屋3、4間，在
        空屋內並沒有發現任何東西。接著攝影畫面大幅晃動，
        影像快速移動，且呈現樹影、天空的畫面，似有暫停之
        後，出現紅色塑膠袋的畫面。畫面出現時紅色塑膠袋後
        上方牆上已蹲有一人，並有一人影投射在塑膠袋上面。
        畫面一開始並沒有看到任何人，之後見一人在自塑膠袋
        後方跳下，往攝影者方向跑去，影像投影在塑膠袋前方
        ，接著辦案人員一人趨前探看，並未打開塑膠袋查看。
        影帶聲音顯示警方通知檢察官到場，事後在紅色塑膠袋
        上方的防空洞內發現子彈的蹤影，警方先用數位相機拍
        攝洞內情形後，由鑑識人員戴手套從洞內取出一發子彈
        （ＷＰ93），警方將子彈密封在證物袋內，後來又將紅
        色塑膠袋封入證物袋內，攝影機在整個過程中並未關掉
        電源等情，製有勘驗筆錄在卷可證（本院94年度上重訴
        字第1號刑事卷第1宗第117頁、116頁）。由此可知，開
        始搜索之際，係在空屋處攝影，嗣因員警盧志榮發現紅
        色塑膠袋，拍攝之人始快步跑向發現塑膠袋之處，致有
        畫面大幅晃動，影像快速移動等情形。故被告之辯護人
        於本院前審審理時所提出辯護狀意旨辯稱：其中充滿由
        警方自行操作、錄影時斷時續之搜證過程，始終無法連
        續之錄影，錄影畫面所顯示的，竟然是槍枝「突然」出
        現的畫面云云（本院94年度上重訴字第1號刑事卷第3宗
        第192頁、193頁、187頁、180頁），自非可採。
     5、由上述說明可知，扣案之槍枝確係自被告住處附近雞寮
        防空洞取出，惟包裝槍枝之紅色塑膠袋使用情形普遍，
        不能確定即係被告之同居人姬桂芳帶至被告戊○○家中
        之同一個紅色塑膠袋，且上開防空洞又屬公共空間，任
        何人均得自由進出，從而亦不能遽以推論上開扣案之槍
        枝即係被告所藏放。
（三）、證人周志成之證言，不能據以認定被告確實持有扣案真
        槍：
     1、證人周志成於94年5月26日在原審審理時證稱：我們當
        時已就寢，戊○○敲門進來，我房間是二盞二十燭光的
        日光燈，有帶槍一把，有上彈匣，拉滑套，當時有跳一
        顆東西出來，掉下什麼東西沒看到，大小也看不到，沒
        有聽到掉到地上的聲音，我那時不能判斷是什麼槍，依
        我判斷如果不是四五就是九０，九０我不太熟，提示的
        槍我不能肯定是他當天帶去的槍，槍身左邊似乎有一點
        點白白的，據我判斷應該是磨損的等語（原審卷第2宗
        第98頁至103頁）；證人萬惠文於同日在原審審理時則
        證稱：他（指戊○○）進來沒有帶任何物品，後來從身
        上掏出槍來，我不知道是真槍或是假槍等語（原審卷第
        2宗第106頁、150頁）。嗣證人周志成於95年7月19日在
        本院前審審理時證稱：我是金門出生的，而且服兵役，
        對槍比較敏感，我猜測是四五還是九０，我先前提到好
        像是九０手槍，是因為我退伍之後聽到部隊很多改為九
        ０手槍，依我的經驗，不可以聽出是四五、還是九０手
        槍拉槍機的聲音，九０手槍的子彈我沒見過，當天是真
        子彈或假子彈，我看不出來，鏘的一聲往後彈，房間是
        木頭，上面鋪有地毯等語（本院94年度上重訴字第1號
        刑事卷第3宗第116頁至第120頁）。由上開證人周志成
        之證言可知，證人周志成並未使用過九０手槍，亦不能
        判別當時被告是攜帶四五或九０手槍，亦不能肯定掉落
        地上之物為子彈。
     2、證人周志成於上開原審審理時雖證稱槍身上有一點點白
        白的（像是磨損過般），已如上述，固與扣案槍枝左側
        確有磨損致成灰白的痕跡相符（見92年度217號偵查卷
        第2宗第66頁，檢察官勘驗筆錄）。惟證人周志成於91
        年8月6日在金湖警察所最初接受警詢調查開始與92年4
        月1日接受金門縣警察局刑警隊調查詢問時，周志成均
        未曾提及被告所持之槍枝有上開有一點點白白的像是磨
        損過之特徵，此有周志成之上開警詢筆錄二份在卷可稽
        （本院94年度上重訴字第1號刑事卷第2宗第34頁至第36
        頁；第37頁至第44頁；本院卷第189頁）。且依當時之
        情況，證人周志成係於深夜被叫醒，睡眼尚矇矓之際，
        室內又僅係二盞二十燭光之日光燈高掛，光線原本不足
        ，被告當時又係對證人周志成出言恐嚇致周志成心生畏
        懼，則以證人周志成當時處於受恐懼之情況下，證人周
        志成是否尚能仔細端詳槍枝，看出槍身上磨損之痕跡，
        亦非無疑。又被告告所持槍枝如非新槍，難免有磨損之
        痕跡，故亦不能遽認證人周志成當時被恐嚇時見被告所
        持槍枝，即係扣案之九０手槍。
     3、扣案之3支槍枝（即自被告戊○○所住金沙鎮○○里○○路23 號住處附近防空洞廢棄雞寮內查獲用紅色塑膠
        袋包裹之手槍1 枝（槍枝管制編號0000000000）與前述
        自被告住處搜出另2支玩具手槍）經檢察官於92年8月12
        日勘驗結果：扣案之制式九０手槍槍身呈生銹狀，槍號
        已被磨損，重量沈重；扣案之黑色玩具手槍，外型與扣
        案之九０手槍類似，但槍身較長，槍身呈塑膠光澤；扣
        案之透明手槍，一望即知為玩具槍，重量及顏色明顯與
        扣案之九０手槍有差異，上開勘驗結果，製有勘驗筆錄
        1紙在卷可證（92年偵字第217號偵查卷第2宗第66頁）
        。被告持以恐嚇周志成、萬惠文之槍枝，不能確定係真
        槍，亦不能確信即為被害人丙○○所配用遭強劫殺害奪
        取之九０手槍，已如上述。而扣案之黑色玩具手槍與扣
        案之九０手槍類似，自不能排除被告當時確實是攜帶黑
        色玩具手槍恐嚇周志成、萬惠文夫婦，無從確認被告有
        持有扣案之具殺傷力制式九０手槍及子彈之犯行。
（四）、被告於審判外自白，尚乏其他積極證據佐證：
        按被告之自白不得作為有罪判決之唯一證據，仍應調查
        其他必要之證據，以察是否與事實相符，刑事訴訟法第
        156條第2項定有明文；所謂自白可分審判中及審判外之
        自白二種，審判外之自白包括被告私下向人透犯行或向
        其他機關承認犯罪事實（最高法院30年上字第1552號及
        31年上字第1515號判例參照）。審判上之自白與審判外
        之自白，不可相提並論，審判外尤其是偵查以外，被告
        向其他私人間之自白，容易誇大不實或受其他因素而影
        響，證明力極為薄弱，尤須要更多之補強證據方能認定
        被告之犯罪事實。經查：
     1、證人吳再發於94年7月4日在原審審理時證稱：91年7月
        中旬當天有王振加在場，去王家泡茶，他（指被告）自
        已講，警察（丙○○）是他（指被告）打死的及台銀辦
        事處之搶案為他（指被告）所為，我就叫他（指被告）
        不要亂講，他（指被告）說是不滿局長和刑警隊長要報
        復，說局長和隊長在大舞台找丙○○，台銀辦事處部分
        沒有說怎麼搶；其常與被告在一起喝酒，戊○○喝酒前
        與喝酒後不一樣，酒後會亂講話；當天他講的話我不相
        信；譬如說，清醒時不會想請客，喝完酒就會說要去哪
        裡喝等語（原審卷第2宗第306頁、309頁、305頁）；嗣
        於95年7月19在本院前審審理時證稱：「（問：那個時
        候你有沒有喝酒？）我有喝，我們都喝的很多。」，「
        （問：被告也有喝酒？）他喝了一、二瓶高粱酒。」，
        「（問：你跟被告有多熟？）很熟，而且有親戚關係。
        」，「（問：以你對他的瞭解，被告酒後的話是真話還
        是假話？）當時我跟他講，你喝這麼多酒，都是亂講話
        。」，「（問：被告平常喝醉酒後會怎樣？）他喝醉酒
        後，會講大話，如果他講的是真話，我就不會跟他講說
        不要亂講話。以我來看他當時講的是假話。」，「（問
        ：你認為被告那天講的那些話是否可信？）一般來講當
        然不可信。」等語（94年度上重訴字第1號刑事卷第3宗
        第122頁、123頁）。由上揭證人吳再發之證述可知，被
        告縱有向證人吳再發講上開話語，但屬傳聞證據，且係
        被告酒後誑言，不可遽信。
     2、證人王振加於92年8月13日在檢察官偵查時證稱：91年7
        月中旬當天在我家只是單純聊天泡茶，之前我們到金鑽
        KTV都有喝酒，．．．我沒有聽到被告說這些話（應指
        91年8月6日在金湖鎮摩登KTV亮槍及至金湖下莊周志成
        家中亮槍與警察局大門衛兵是被告幹的，當天被告他是
        用警車至警察局大門告訴衛兵，局長在金沙鎮大舞臺叫
        衛兵過去，被告即將衛兵載至一處林場，就拔槍要射殺
        該衛兵，該衛兵有向被告下跪求饒，但被告不理睬即將
        該衛兵槍殺及臺灣銀行金城分行搶案等之事情）等語（
        92年偵字第217號偵查卷第2宗第69頁至74頁）；證人許
        永土於92年9月4日於檢察官偵查時證稱：沒有聽到戊○○講殺警案及台銀辦事處搶案是他幹的，只是單純聊天
        等語（原審卷第1宗第44頁正、反面）。是由證人王振
        加與許永土上開證述可知，並不能佐證被告在金鑽KTV
        喝完酒後返回王振加處泡茶，於該段期間被告有自白上
        開犯罪事實。再者，證人許永土於同日在檢察官偵查時
        亦證稱：「（問：吳再發是否於泡茶聊天中，問被告於
        91年8月6日（筆錄誤載為91 年6月7日）在「摩登KTV」
        亮槍及金湖下莊周志成家中亮槍之事？）不知是什麼事
        情，但有聽葉說他帶的是一把假槍。」等語明確在卷（
        原審卷第1宗第43頁反面、第42頁）。
     3、證人即警員姚敦湘於92年8月13日在檢察官偵查時證稱
        ：八十七年間其本人與丙○○是金門縣警察局警為小隊
        同隊的隊員；其本人係於丙○○命案發生後才認識被告
        戊○○，但交情不深；戊○○並未跟其本人說過「丙○○我都敢殺了，誰我不敢殺」這句話，也不知道丙○○
        是否認識戊○○等語（92年偵字第217號偵查卷第2宗第
        82頁至第84頁）；證人即警員張家誠於92年8月11日在
        檢察官偵查時亦證稱：其本人從來沒有聽過警員姚敦湘
        說過被告曾出言「丙○○我都敢殺了，誰我不敢殺」這
        句話等語（同上第217號偵查卷第2宗第101頁、100頁）
        ；證人即與被告戊○○原屬金寧警察所同事之警員戴克
        鑽於92年8月6日在檢察官偵查時亦證稱：其本人並未聽
        說過警員姚敦湘有說過被告曾出言「丙○○我都敢殺了
        ，誰我不敢殺」這句話（同上第217號偵查卷第1宗第10
        2頁、101頁）。故由上開證人姚敦湘、張家誠、戴克鑽
        等三人之證述，均不能證明被告有對警員同仁自白殺害
        警員丙○○之情事。
     4、雖證人即被告之鄰居邱雲義於92年8月12日在檢察官偵
        查時證稱：被告於九十一年農曆新年後，在其山外經營
        的「寶龍酒店」消費時，被告已經喝了一些酒，當時其
        基於好意跟戊○○說不要這麼衝動，但是被告以不屑口
        吻突然衝口說出「某某人就是他殺的」，他們沒有證據
        能拿我怎樣，當時其本人並沒有直接聯想到被告說的就
        是指丙○○命案，．．．被告當時口氣有點不屑而且有
        點激動，其本人當時把他當作是喝醉酒之人在誇大某些
        事情，並沒有很相信被告的話；事後在黃奕德家中泡茶
        聊天時，其有跟黃奕德、陳國平及綽號「陳文」（即陳
        成文）等人提及等語（同上第217號偵查卷第2宗第54頁
        、55頁、53頁）；證人即被告之朋友陳成文於92年8月
        12日在檢察官偵查時則證稱：事後在黃奕德家中泡茶聊
        天時，當時其本人只是說有聽人家說過，但不是戊○○
        親口跟其本人說的等語（同上第217號偵查卷第2宗第62
        頁、61頁）。固可認為被告確有向邱雲義講過上開話語
        。惟上開話語屬傳聞證據，且並未明指殺害何人，何況
        又是被告酒後醉語，參照證人吳再發前開證述可知，被
        告酒後會亂講話，所言不可信等語，已如前述；從而可
        知，被告酒後上開話語，自難採信。
（五）、現有證據不足以認定被告殺害警員丙○○：
     1、警員丙○○於87年9月28日輪值零晨4時大門崗哨勤務，
        並領取槍號TVV5918號及子彈24顆，有金門縣警察局員
        警出入及領用槍彈登記簿影本1張在卷足憑，已如前述
        （見本判決理由欄參、第四段，（一）之1所述；同92
        年度偵字第217號偵查卷第2宗第111頁）。而被害人丙○○當日（即28日）遭人以其（指丙○○）手槍擊發子
        彈由左頸部射入，由左向右、由後向前、由下向上貫穿
        頭部右顳部死亡，非自殺身亡等情，業經檢察官會同法
        醫師相驗並解剖屬實，有金門縣警察局警員丙○○命案
        勘查報告、內政部警政署刑事警察局法醫89年10月21日
        刑醫字第80414號法醫解剖鑑定報告（金門地檢署，87
        相字第25號，丙○○死亡案）、台大醫學院法醫學科法
        醫案例諮詢回覆書附卷可證（同上金門縣警察局刑事警
        察隊調查卷第2宗第275頁至第283頁；第285頁至第291
        頁，同第377頁至第383頁；第316頁背面至第317頁）。
        由上說明，已可認定被害人丙○○係遭人以其配用警槍
        近距離殺害。
     2、證人戴克鑽、呂國全、黃宏仁三人及被告戊○○皆為金
        寧警察所警員，上開證人戴克鑽、呂國全、黃宏仁等三
        人雖各於92年8月6日、8月7日在檢察官偵查時證稱，各
        人對於該警察所所使用警車之鑰匙係由值班員警保管使
        用，且於員警值班期間，該員警可以自由使用警車事實
        之證述，固屬實情（92年度偵字第217號偵查卷第1宗第
        103頁、101頁；147頁、145頁；第217號偵查卷第2宗第
        13頁、10頁）。惟依金門縣警察局95年7月18日金警刑
        字第0950010350號函示內容：「三、命案發生之初，本
        局為調查及排除警用巡邏車涉案之可能性，已分別將『
        金城警察所』配用之WY-4937、WY-7477、WY-7483號等3
        部巡邏車、『金湖警察所』配用之WY-4932、WY-7478、
        WY-8745號等3部巡邏車、『金沙警察所』配用之WY-013
        0、WY-7479號等2部巡邏車、『金寧警察所』配用之WY-
        0128、WY-7480號等2部巡邏車、『料羅港警察所』配用
        之WY-7482號等1部巡邏車、『新湖漁港派出所』配用之
        WY-0132號等1部巡邏車、『交通警察隊』配用之WY-622
        3、WY-7485、WY-7942號等3部巡邏車、『保一支援中隊
        隊部』配用之WY-4935、WY-0127號等2部巡邏車、『警
        察局局本部』配用伙委買菜使用之WY-4797號中型貨車
        等共18部，分別集中『金湖警察所地下室』及『金烈汽
        車修配廠』對每部車輛勘查車內外、底盤及採證指紋、
        毛髮、茅草、血跡等微物及生物性跡證。四、經採證結
        果除WY-4935、WY-0127、WY-4797號車上各採得毛髮、
        茅草．．．等證物並分別送請『刑事警察局鑑識科』鑑
        驗外」，其餘各車輛均無採獲證物；惟經該局鑑驗結果
        均未能檢驗出可資比對之跡證，無法成為本案證據（詳
        如外放附件『內政部警政署刑事警察局鑑驗書』內容第
        8項所載）」，此有上開金門縣警察局95年7月18日金警
        刑字第0950010350號函附鑑驗書在卷可證（本院94年度
        上重訴字第1號刑事卷宗第3宗第133頁至第136頁）。如
        依公訴人起訴所指稱被告曾駕駛金寧警察所之警車並附
        載丙○○云云，則警車上理論上應會發現殘留與本案死
        者丙○○相關之指紋、毛髮等微物特徵；或於警車之車
        體或輪胎上，發現與本案案發地點特有之泥土或他物相
        關證據，而足以佐證該警車曾載丙○○至案發地點。惟
        由上揭金門縣警察局金警刑字第0950010350號函覆內容
        可知，事後金門縣警察局曾經將可疑為被告駕駛外出作
        案之金寧警察所警車統一查扣調集接受徹底檢查並進行
        微物檢驗，而其檢驗結果，據上開復函內容可知，金寧
        警察所之2部警車上，均未曾採獲到任何相關之證物，
        已如上述。由此可知，本案確實並無任何積極確切證據
        可以證明被告戊○○曾於87年9月28日值班時間（凌晨4
        時至8時）駕駛警車外出作案，更未有何確切證據證明
        被告戊○○曾利用該金寧警察所之2部警車載被害人丙○○至案發地點。從而起訴書認被告戊○○持值班警員
        自行保管使用之警車鑰匙駕駛金寧警察所警車外出乙節
        ，即乏依據。
     3、本案警方曾於87年9月28日丙○○被發現陳屍之死亡現
        場，拾得現場遺留之菸蒂13根，並予封存附卷在案（同
        上金門縣警察局刑事警察隊調查卷第2宗第297頁，內政
        部警政署刑事警察局87年11月11日，（八七）刑醫字第
        76441號鑑驗書，鑑驗結果：編號1所示）。上開菸蒂復
        經原審法院連同自被告戊○○口腔內採樣取得之唾液及
        死者丙○○之DNA檢體，共同函送至上揭刑事警察局，
        進行生化檢驗，化驗該菸蒂上所殘留之唾液中，其DNA
        是否與被告戊○○及死者丙○○之DNA相同。案經刑事
        警察局完成檢驗與比對之後，函復略謂：檢送之13根菸
        蒂上所取得之DNA態樣，均與被告葉維及死者丙○○之
        DNA不同；且該送檢之13根菸蒂上所採得之DNA類型，係
        分別另屬於被告戊○○及死者丙○○以外三個不同男性
        所有之DNA 等情，此有金門縣警察局94年3月8日金警刑
        字第0940002865號函、金門縣警察局94年3月4日金警刑
        字第0940002939號函、金門縣警察局94年3月30日金警
        刑字第0940004319號函附內政部警政署刑事警察局94
        年3月22日，刑醫字第0940034512號鑑驗書等各在卷可
        證（原審卷第1宗第275頁至第282頁）。再查，據聯合
        報於95年1月22日報導，略為「台北縣警方於偵辦一件
        十六歲腦性麻痺少女遭性侵害案，從被害人身上採集到
        檢體，懷疑二十八歲的林長信涉案；又發現他的檢體，
        和七年前金門首宗殺警奪槍案現場採集到五枚菸蒂檢體
        相符。．．．林長信到案說明，．．．他承認當時在金
        門服兵役，但記不起為何會在命案現場留下那麼多菸蒂
        。」等情，此有上開報導內容在卷可證（本院94年度上
        重訴字第1號刑事卷宗第2宗第178頁、177頁）。是可知
        現警方已發現命案現場遺留之13根菸蒂中，其中5根菸
        蒂與林長信之DNA檢體相符，且林長信亦承認當時係在
        金門服兵役。嗣經本院前審於95年3月23日向金門縣警
        察局函詢結果，金門縣警察局函覆稱：本局刑事警察隊
        派員赴台灣台北看守所借詢強制性交嫌疑人林長信，經
        初步調查結果，研判其涉嫌本案之可能性低等語，此有
        金門縣警察局95年3月28日金警刑字第0950004133號函
        各在卷可證（本院94年度上重訴字第2號刑事卷宗第2宗
        第216頁、同卷第3宗第3頁）。惟林長信縱未涉嫌，亦
        不能排除有其他人涉案之可能，因並無其他積極證據證
        明被告犯有上開殺警奪槍犯行，從而不能遽認本案即係
        被告所為。
     4、被告於87年9月27日23時許，夥同黃宏仁、張家誠、吳
        俊興、黃朋嬌等人到溫莎堡KTV及摩登KTV唱歌，被告原
        於同年月28日零晨1至4時值班，嗣與同事張延文換班改
        值4至8時等情，業據被告供述在卷（原審卷第1宗第277
        頁），核與證人張延文、黃宏仁、張家誠等人於92 年8
        月8日、7日、11日分別於檢察官偵查時證述之情節相符
        （92年偵字第217號偵查卷第2宗第89頁正、反面；第11
        頁、10頁；第101頁、100頁）。查被告戊○○係於87年
        9月28日零晨4時50分返回金寧警察所值班台與前一班值
        班警員張延文交接，並於接班之後，開始使用該警察所
        值班台上325520號自動電話，對外聯絡通話（按被告係
        撥給其在台灣及金門友人），直至5時10分為止；而另
        查同（28）日6時27分47秒，復有金寧警察所伙食委員
        在該所值班台，再以同一自動電話對外打給當時在金寧
        警察所煮三餐之廚師陳換治小姐（電話：26714）吩咐
        其買早點一節，除據證人陳換治於92年8月7日在檢察官
        偵查時證稱屬實外（92年偵字第217號偵查卷第1宗第
        136頁、135頁），並有各該通聯紀錄在卷可證（同上金
        門縣警察局刑事警察隊調查卷第1宗第70頁）。公訴人
        認值班台上電話的「被使用紀錄」中，該部自動電話未
        被使用的時間空檔，即為被告自值班台擅自外出犯案之
        「推測犯案時間」。惟時值深夜至清晨時分，大部分人
        仍在睡夢中，原非打電話聊天之適當時間，被告自不可
        能於該值班時間，持續打電話給他人，實不能排除被告
        在此一期間內，認真值班；或因為酒後值班，體力不支
        ，而自當日5時10分之後，當場在值班台上打盹。本院
        前審於95年1月25日向金門縣警察局函詢被告戊○○於
        丙○○命案發生當日（即87年9月28日）凌晨之值勤情
        形，上開金門縣警察局則於95年2月9日函覆表示：「三
        、本案發生之初本局便進行內部清查駕駛警車乙節，惟
        葉嫌接班後係單警值班勤務（且該所警車鑰匙係由值班
        人員負責保管，並未設簿冊登記列管），無人能證明渠
        一直在所裡值班及是否曾經駕駛該所警車外出」等語，
        此有金門縣警察局於95年2月9日，金警刑字第09500014
        73號函1只在卷可稽（本院94年度上重訴字第2號刑事卷
        宗第2宗第117頁、116頁）。從而依罪證有疑，有利被
        告法則，亦不能遽認被告確係有駕車外出。進一步言，
        公訴人認被告係於當日（即9月28日）凌晨5時10分至上
        午6時27分間，未打電話之空檔外出犯案，然該期間僅1
        小時又17分，被告須先開車至金門縣警察局，藉機與被
        害人丙○○攀談，誘騙其上車，而站崗警員不能擅離職
        守，其間須折騰不少時間，然後再開車載丙○○往金寧
        鄉○○路線與前往金沙鎮「大舞台」不同，何況被告戊○○與被害人丙○○彼此並不認識，又非任職相同單位
        ，衡情亦必引起丙○○之質疑和拒絕，則被告又如何誘
        使丙○○脫離執勤之站崗哨所，使丙○○同意離開金門
        縣警察局站崗位置前往金寧鄉進入四埔林場隱密之樹林
        內然後對丙○○予以殺害？另再加計犯案後再開車折返
        金寧警察所時間，短短1小時餘，實難想像被告能從容
        完成此一犯罪過程？
     5、關於殺警動機方面：起訴書認被告戊○○係因常喝酒後
        情緒失控與人發生爭執鬥毆，遂興起擁槍自重之動機，
        及欲讓頂頭上司背負重大刑案無法偵破之壓力，始為殺
        警奪槍犯行。惟金門縣警察局長職務寢室係位於金門縣
        警察局之內，當時之警察局長張蒼波先生係自台奉派來
        金門服務（服務期間約自民國84年至91年間，期間長達
        七、八年），而因其家眷並未隨同來金，故張局長向來
        皆以局為家，此乃金門縣警察局及所有外駐單位所有警
        察同仁人盡皆知之事實。而公訴人指稱被告在87年9月2
        8日清晨5時10分之後，前往金門縣警察局大門口，對於
        值班警員丙○○稱：「張局長人在金沙鎮大舞台保齡球
        館，有事找該警員前往」，惟當時係凌晨時分，尚未天
        明，住在局內寢室中的警察局局長，此時應猶於就寢熟
        睡之中，焉有可能整夜未歸，猶在外遣被告回警察局總
        局，召喚依規定應於定點值勤，不得擅離職守之值班警
        員丙○○外出，公訴人此部分之指控，顯與常情事理有
        違。又縱使張局長已經早起外出，則負責零晨4時至8時
        之值警局大門班之警員丙○○，按理應當知道張局長一
        早外出之事實，則被告又如何敢以金門縣警察局外人之
        身分，自外地駕車前來金門縣警察局總局本局，以警察
        局局長「傳令」身分，向「本局  值勤警員」傳令指稱
        警察局局長在外地有事要找丙○○？又金門地區早即已
        經建立完備之警用通信系統，且在金門地區並有便利之
        民間電信通信系統，倘若警察局長深夜或零晨時分，因
        滯留在外而有事要召喚金門縣警察局內服勤中警員，依
        理警察局長只要輕易地使用警用電話或一般大哥大電話
        ，打電話回縣警察局內，自有24小時值勤人員接聽電話
        ，並處理局長下達之指令，衡情論理應當不可能容由被
        告駕車前往金門縣警察局，轉達局長在外所下達指令。
        公訴意旨前開指訴，顯與常情事理不符。另證人即當時
        刑警隊隊長翁宗堯於95年8月23日在本院前審審理時證
        稱：沒有與被告在金門縣警察局刑警隊服務過，也沒有
        與被告同在外勤單位服務過，不曾對被告行使過行政上
        之處分，公、私均沒有與被告有過衝突，被告的考績其
        本人不清楚等語明確在卷（本院94年度上重訴字第2號
        刑事卷宗第3宗第161頁至第163頁、160頁）。被告既與
        當時刑警隊隊長並無任何過節，自無伺機報復之理，足
        認縱有上開審判外之自白，亦與事實不符，不足資為被
        告犯罪之證據。
（六）、系爭測謊報告無證據能力：
     1、按測謊鑑定，係依一般人若下意識刻意隱瞞事實真相時
        ，會產生微妙之心理變化，例如：憂慮、緊張、恐懼、
        不安等現象，而因身體內部之心理變化，身體外部之生
        理狀況亦隨之變化，例如：呼吸急促、血液循環加速、
        心跳加快、聲音降低、大量流汗等異常現象，惟表現在
        外之生理變化，往往不易由肉眼觀察，乃由測謊員對受
        測者提問與待證事實相關之問題，藉由科學儀器（測謊
        機）紀錄受測者對各個質問所產生細微之生理變化，加
        以分析受測者是否下意識刻意隱瞞事實真相，並判定其
        供述是否真實；測謊機本身並不能直接對受測者之供述
        產生正確與否之訊號，而係測謊員依其專業之學識及經
        驗，就測謊紀錄，予以客觀之分析解讀，至於測謊鑑定
        究竟有無證據能力，刑事訴訟法並無明文規定，惟實務
        上，送鑑單位依刑事訴訟法第208條第1項規定，囑託法
        務部調查局或內政部警政署刑事警察局為測謊檢查，受
        囑託機關就檢查結果，以該機關名義函覆原囑託之送鑑
        單位，該測謊檢查結果之書面報告，即係受囑託機關之
        鑑定報告，該機關之鑑定報告，形式上若符合測謊基本
        程式要件，包括：「（一）、經受測人同意配合，並已
        告知得拒絕受測，以減輕受測者不必要之壓力。（二）
        、測謊員須經良好之專業訓練與相當之經驗。（三）、
        測謊儀器品質良好且運作正常。（四）、受測人身心及
        意識狀態正常。（五）、測謊環境良好，無不當之外力
        干擾等要件，即賦予證據能力，非謂機關之鑑定報告書
        當然有證據能力；具上述形式之證據能力者，始予以實
        質之價值判斷，必符合待證事實需求者，始有證明力；
        刑事訴訟法就證據之證明力，採自由心證主義，由法院
        本於確信自由判斷。惟法院之自由判斷，亦非漫無限制
        ，仍不得違背經驗法則及論理法則。測謊檢查之受測者
        可能因人格特性或對於測謊質問之問題無法真正瞭解，
        致出現不應有之情緒波動反應，此時若過於相信測謊結
        果，反而有害於正當之事實認定；又測謊檢查之時間過
        遲，攸關受測者情緒得否平復，與鑑定之精確性非無影
        響，此時間因素，事實審法院於取捨時不得不予考量；
        惟一般而言，受測者否認犯罪之供述呈現不實之情緒波
        動反應，不得採為有罪判決之唯一證據，若受測者否認
        犯罪之供述並無不實之情緒波動反應，又無其他積極證
        據證明其被訴之犯罪事實，自得採為有利於受測者之認
        定。復按刑事訴訟法第206條第1項規定：『鑑定之經過
        及其結果，應命鑑定人以言詞或書面報告』，又法院或
        檢察官囑託相當之機關鑑定，準用第206條第1項之規定
        ，同法第208條亦有明文規定。是鑑定報告書之內容應
        包括鑑定經過及其結果，法院囑託鑑定機關為測謊檢查
        時，受囑託之鑑定機關不應僅將鑑定結果函覆，並應將
        鑑定經過一併載明於測謊之鑑定報告書中，若鑑定報告
        書僅簡略記載檢查結果而未載明檢查經過，既與法定記
        載要件不符，法院自應命受囑託機關補正，必要時並得
        通知實施鑑定之人以言詞報告或說明，否則，此種欠缺
        法定要件之鑑定報告不具備證據資格，自無證據能力可
        言。」，最高法院92年台上字第2282號判決、同院92年
        台上字第3822號判決可資參照。
     2、按內政部警政署刑事警察局偵一隊一組與金門縣警察局
        刑警隊就共同偵辦被告戊○○涉嫌殺害警員丙○○命案
        與金城台銀搶案於92年5月13日對於被告戊○○予以測
        謊鑑驗，依測謊鑑驗結果通知書記載：「一、受測人戊○○於測前會談否認涉及丙○○命案，經測試結果呈不
        實反應；二、經提示於渠住宅附近搜索取得之槍枝證據
        後，拒絕有關金城台銀搶案測試」等語，此有內政部警
        政署刑事警察局92年6月23日，刑偵一（1）字第092011
        7284號函附該局92年6月20日刑鑑字第0920116441號測
        謊檢驗結果通知書1紙在卷可證（92年偵字第217號偵查
        卷第1宗第17頁、18頁至第20頁）。經查：本件被告接
        受上開測謊鑑定，於92年5月13日填寫「內政部警政署
        刑事警察局測謊儀器測試具結書」表明同意在先，復經
        測前晤談27分鐘、再經測謊儀器以緊張高點法、ＤＯＤ
        ＰＩ區域比對法等方法分別測試122分鐘及17分鐘，並
        經圖譜分析量化表分析測試結果等程序，始作成測謊鑑
        驗報告。測謊鑑驗有製作錄影光碟，其中影像時間不連
        續疑點部分，係因更換數位錄影機DV帶時所造成，亦有
        金門縣警察局94年10月10日金警刑字第0940013452 號
        函1紙在卷可憑（該函檢附內政部警政署刑事警察局於
        92年5月13日測謊鑑驗DVD錄影光碟共2片；本院94年度
        上重訴字第1號刑事卷宗第1宗第111頁至第112頁）。再
        原審於94年7月4日審理時當庭勘驗於92年5月13日對於
        被告之上開測謊錄影帶，惟開始實施測謊後約2小時50
        分起，施測人員與被告晤談時，開始強調丙○○命案百
        分之百與被告有關係，被告係故意製造不在場，本案鐵
        證如山。施測人員說槍枝如非從被告那邊搜出來，難道
        是天上掉下來的等語，此有勘驗筆錄在卷可證（原審卷
        第2宗第310頁、253頁、273頁；原審卷第1宗第276頁、
        第2宗第193頁、253頁）。是由上開勘驗施測人員於92
        年5月13日對於被告測謊過程可知，施測人員儼然把自
        己轉換成偵訊人員之角色，混淆其原有應具備客觀、中
        立、不預設成見、立場的專業鑑定人地位，顯足以影響
        受測者之身心及意識狀態，實難認測謊員經良好的專業
        訓練，且無外力不當之干擾，不因嗣後施測時態度平和
        ，而謂對施測結果不生影響，則本件測謊過程與上開形
        式要件已不盡相符至明，自難認上開測謊鑑驗結果通知
        書之鑑定報告有證據能力。又被告於92年5月13日接受
        測謊之前，曾於民國87年11月接受內政部警政署刑事警
        察局測謊，惟該次測試因人數眾多，且受限於當時編題
        資料有限及時間因素，故上開刑事警察局僅能以搜尋緊
        張高點法進行快速搜尋，且編題題裁並無提供確定結論
        ，即所作的測試並非結論性測試等語，此有內政部警政
        署刑事警察局94年10月11日刑鑑字第0940150370號函附
        該局88年2月10日刑鑑字第13525號函鑑驗通知書在卷可
        證（本院94年度上重訴字第1號刑事卷宗第1宗第113 頁
        、114頁、94頁、88頁）（按被告於民國87年11月間接
        受測謊結果，並無明顯反應，有上述88年2月10日刑鑑
        字第13525號函鑑驗通知書足憑，附此敘明，見94年度
        上重訴字第1號刑事卷宗第1宗第114頁背面）。足認該
        次測試，並不嚴謹。惟本件並無足夠積極證據足認被告
        有殺害丙○○奪取槍枝等情，已如上述，自難僅憑上開
        測謊結果認係說謊，即遽為認定被告犯罪之依據。
（七）、現有證據不足以認定被告有至台銀辦事處搶奪財物未遂
        及連續射殺銀行行員之殺人未遂等犯行：
     1、89年1月15日上午11時20分許，行搶之歹徒係著深藍色
        風衣、褲，頭戴全罩式安全帽，持被害人丙○○所配用
        之上開警用手槍及子彈，前往台銀辦事處。進入「台銀
        辦事處」大廳後，站立於1號櫃檯前方，丟出一只自備
        之深灰色旅行袋予該櫃檯內辦理出納業務之職員甲○○
        ，持槍作勢對準甲○○，並出言喝令甲○○「將錢裝入
        袋內！你不裝！」後，左手拉槍機滑套將子彈上膛，復
        以右手單手持槍向櫃檯天花板開一槍示警，使在場之人
        均無法抗拒。甲○○乍聞槍響一時驚慌，趁該男子開槍
        示警之隙，反身以蹲姿急跑向銀行右後側值日室內躲藏
        ，該歹徒見狀發怒，先朝甲○○逃匿之值日室方向射擊
        ，惟此時甲○○因已進入值日室，故彈頭僅貫穿值日室
        木門嵌入水泥牆內，未擊中甲○○；該歹徒此時又見3
        號櫃檯後方之行員丁○○正朝櫃檯辦公桌下避禍，遂又
        持槍向丁○○射擊，惟因子彈擊中三號櫃檯上方固定玻
        璃之不銹鋼支架，致未能命中丁○○。該歹徒見當時銀
        行內所有行員均已藏匿，無人幫其裝填金錢，心知已無
        法得手，便持槍奪門逃離該銀行，往「代天巡府廟宇」
        方向逃逸而未遂等情，固據證人甲○○、丁○○各於92
        年8月7日、6日於檢察官偵查及於94年6月9日在原審審
        理時證述甚明（92年偵字第277號卷第17頁、16頁；10
        頁、9頁；原審卷第2宗第178頁至第183頁），核與當時
        在場證人歐陽儼讚（當時為「台銀辦事處」行員）、盧
        禮智（當時在場準備繳信用卡之顧客）、李罄妮（當時
        在辦理轉帳之顧客）於92年8月19日在檢察官偵查中（
        92年偵字第277號卷第26頁、27頁；33頁、34頁；39頁
        、40頁），及現場證人李雪治（當時在場準備換紙鈔之
        顧客）於89年1月15日在警詢中證述之情節相符（金門
        縣警察局92年7月17日金警刑字第09200009589號刑案偵
        查卷宗第21頁、22頁），並有現場照片21張、查扣之手
        提袋1只、彈殼3顆可證（同上金警刑字第09200009589
        號刑案偵查卷宗第41頁至第51頁、第25頁、26頁）。
     2、又上開現場之彈殼經鑑定結果，固與丙○○命案現場遺
        留之彈殼比對相符，已如前述（見本判決理由欄參、四
        、（一）之3所述）。惟依在場行員甲○○、丁○○或
        證人歐陽儼讚、盧禮智、李罄妮等人上開證詞內容所示
        ，因搶匪頭戴安全帽，故上開證人均未能看清搶匪長相
        ，且因搶匪開槍警告，在場人員為躲避均未能注意搶匪
        之特徵，而對於有無戴口罩？所穿衣服為何？以及身高
        等問題，均為籠統模糊或不記得之回答。故客觀上僅只
        能證實當日該銀行有一名歹徒持丙○○被劫槍彈侵入搶
        劫及殺人未遂，尚無法進而認定被告即係於當日出現在
        台銀辦事處之「搶匪」，或被告有何特殊之特徵可認與
        該名「搶匪」相符。再者，該分行所設置之監視器亦未
        曾錄得任何搶匪影像及作案過程，此外又查無其他積極
        確切證據足以證明被告確有涉及上開台銀辦事處搶案與
        持槍射殺該行行員之犯罪事實。
     3、又訊據證人即與被告戊○○熟識之友人黃美香（業已於
        90年4月10日死亡，見92年度偵字第277號偵查卷第4頁
        ，關係人一覽表第2頁黃美香附記）於89年1月22日在警
        詢時證稱：「（問：八十九年元月十四日十九時八分時
        ，是否有（與戊○○）電話聯絡？因何事聯繫？談論何
        事？）有的。我剛從巨星卡拉OK店回來家裡，我打手機
        電話（0000000000）給戊○○，是撥其手機號碼（0000
        000000），我是因為他曾在烈嶼服務時欠我二萬五仟元
        ，想要向他要回時所以才打這電話，但打過去時，他則
        回說：「我現在很忙，有時間再回電話給你」，之後我
        就掛了電話了。」；「（問：於元月十五日十一時三十
        四分許你們（指被告戊○○與黃美香）是否有電話聯繫
        ？何人先打來？談話內容為何？）有的，電話是他（指
        被告戊○○）打來的，他打的是我家電話（000000000
        ），因為那時我在家，談論的內容還是他欠我錢的事，
        我問他：「現在方便嗎，能否將欠我的二萬五仟元還我
        ，因為店裡生意不是很好，又要繳會錢，所以有些緊。
        」，他則回我說：我現在手頭也很緊，待過年前必會歸
        還。就說這些而已了，沒有其他的。」等語明確，此有
        證人黃美香之警詢筆錄在卷可證（同上金警刑字第0920
        0009589號刑案偵查卷宗第103頁背面、104頁、103頁）
        。由上開證人黃美香之證詞可證被告在89年1月15日上
        午11時34分許正在與證人黃美香講電話，已如前述。而
        查上開台銀辦事處搶案是在同一天11時20分許發生，就
        從時間點以觀，被告與證人黃美香講電話之時間，若非
        搶案正在進行，亦是搶匪因未得逞正在急於逃匿之時，
        設若該搶匪是被告的話，被告豈有可能閒暇餘裕之時間
        與證人黃美香從容的講電話呢？從而公訴人遽以推論上
        開「台銀辦事處搶案」行搶及開槍之人即為被告一節，
        顯與事實不合。
（八）、關於最高法院判決發回要旨部份：
    甲、
     1、被告前同居女友姬桂芳固於警詢證稱扣案之紅色水果塑
        膠袋係由高雄將水果裝於該紅色塑膠袋然後帶回金門至
        被告家中，再將該袋子放置在被告家中客廳堆放袋子處
        ，及印有太陽圖樣之金色塑膠袋可能係其購買內衣褲所
        裝的袋子等語（同上金門縣警察局刑事警察隊調查卷第
        1宗第170頁至第171頁背面）。惟查，證人姬桂芳於94
        年5月18日在原審審理時證稱：其本人曾於92年農曆春
        節過後之二月中旬，自高雄搭機將一只內裝水果之紅色
        塑膠袋，攜回至金門金沙鎮○○路23號被告家中等語（
        原審卷第2宗第49頁至第54頁）。可見證人姬桂芳自高
        雄攜帶以紅色塑膠袋裝水果至被告家中的時間，是在92
        年農曆過年（即2月中旬）以後。然而被告則早在91年9
        月30日離開到台灣，只有於92年清明節回來過一次等情
        ，復據姬桂芳於上開原審審理時證述明確（原審卷第2
        宗第50頁）。及被告兒子葉家銘於94年7月4日在原審審
        理時證述屬實（原審卷第2宗第300頁）。
     2、再者，被告於92年清明節回到金門之該段期間，其行蹤
        均遭金門縣警察局刑警隊監視，並查無被告有使用紅色
        水果塑膠袋或印有太陽圖樣之金色塑膠袋之事實，或有
        在系爭防空洞前滯留藏槍之行跡，此有監控錄影照片在
        卷可證（同上金門縣警察局刑事警察隊調查卷第1宗第
        222頁至第234頁）；並經原審於94年7月4日在審理時勘
        驗金寧警察所之蒐證錄影帶，於十點一分時可看出有一
        人從被告家門走出，往二十二號方向行走，約十時八分
        返回，無法辨識五官，也無法看出該人衣服是否有鼓鼓
        的等情，製有勘驗筆錄在卷可稽（原審卷第2宗第309頁
        、310頁）。另查，扣案之紅色塑膠袋雖與證人姬桂芳
        所帶回至金門之紅色塑膠袋相仿，惟是否必為同一只塑
        膠袋？仍有合理懷疑其未必是同一個紅色塑膠袋。況且
        ，該型紅色塑膠袋並非特殊訂製之物，由其他地方亦有
        可能取得同型式之紅色塑膠袋，故自難僅由自紅色塑膠
        袋外觀相同，即可當然推定必為證人姬桂芳所帶至金門
        之「同一紅色塑膠袋」。
     3、證人姬桂芳於上開原審審理時亦證稱：其單獨居住於被
        告金門金沙鎮○○路23號住處時，若有事外出，大門通
        常不會鎖只有合起來，葉的朋友有來串過門子，人很多
        我記不起來，小孩的同學有但很少，房子沒有門鎖，如
        果沒有人應門可以直接開門，塑膠袋是放在客廳，離開
        時門沒鎖，白天不會鎖等語在卷（原審卷第2宗第49頁
        至第54頁）。可見本案不能排除有其他人取走該紅色塑
        膠袋外出使用之情形。
     4、另證人即在高雄市○○區○○街附近二、三百公尺之大
        豐路與大昌路交叉路口擺設水果攤之李基福於92年9月4
        日在檢察官偵查中證稱：該型裝水果紅色塑膠袋係向鳳
        農市場訂購的，高雄市很多水果攤都用該種塑膠袋，一
        般禮盒都用該種塑膠袋，其自民國83年開始賣水果就用
        該種塑膠袋，迄至目前仍在用等語在卷（原審卷第1宗
        ，第51之1頁至第52頁）。又證人李基福所提供之裝水
        果紅色塑膠袋1個，袋子外觀上並未印製：東海水果禮
        盒包裝資材大賣場，電話：（07）0000000、行動00000
        0000等字樣，除據證人李基福於92年5月4日在警詢中供
        述明確外（金門縣警察局刑事警察隊調查卷，第壹宗第
        178頁背面；卷宗外放），並經本院當庭勘驗屬實，製
        有勘驗筆錄與照片各在卷足憑（本院卷第129頁、131頁
        、156頁；第271頁、270頁）。足認該型裝水果禮盒之
        紅色塑膠袋使用時間頗長、使用人亦多，而為一般販賣
        水果攤商所普遍使用。且金門與高雄地區人民之往來亦
        頗多，實難以排除尚有其他人自高雄亦攜帶回相同之塑
        膠袋，而被搶匪取用包裹槍彈。
     5、證人葉家銘於94年7月4日在原審審理時證稱：她（指姬
        桂芳）不一定在家，會有朋友來找她都是男性朋友，她
        的朋友會在我家進進出出，我家的門年久失修，關不起
        來，不上鎖有遭小偷等語（原審卷第1宗第299頁）。益
        證被告前開住家出入人員混雜，且可來去自如，難保該
        紅色塑膠袋於被告未在金門的這段時間，不會另有他人
        取用而留落在外。從而在未有積極證據足以證明被告有
        取用扣案的紅色水果塑膠袋及金色塑膠袋之事實，自難
        逕以姬桂芳首開證述，率予推論即係被告取用。
    乙、
     1、查內政部警政署刑事警察局92年6月24日刑鑑字第09200
        92142 號鑑驗通知書，其鑑驗結果記載：「三、研判：
        因市售塑膠製品成份相似者多，故本案不予研判鑑驗結
        果，建請同時參酌現場勘察及其相關偵查情形綜合研判
        案情。」（92年偵字第217號偵查卷第1宗第82頁），可
        見一般市面上的BB彈顏色及質料大致上應該都是相似，
        故單純從防空洞雞舍內起出之BB彈及被告家中之BB彈，
        顯然不足以作「等於」之判斷，縱然有同一之可能。
     2、另據被告兒子葉家銘於94年7月4日在原審審理時證稱：
        提示的玩具槍和BB彈槍都是我的，我和弟弟會拿去外面
        廣場玩，我爸爸也跟我們一起玩過，他知道這二把，我
        們放在房間櫃子或抽屜沒有鎖，廣場有防空洞和雞舍，
        有時會朝裡面射擊，次數不多，裡面沒有養雞，所以朝
        裡面射擊不會射到雞，防空洞廣場有行人，只是路過，
        我伯父、祖母也住在附近，他們住23之1號，離我家不
        到一百公尺，都是走路過去，會經過家裡門口廣場、防
        空洞、22號、巷子就會到等語在卷（原審卷第2宗第299
        頁至第301頁）。由證人葉家銘上開證述可知，經警在
        前開偏僻之廢棄防空洞雞舍內起出之BB彈即有可能是被
        告兒子葉家銘在該處玩耍時，往雞寮內射擊BB彈時所遺
        留，實與藏槍毫無關聯，亦與被告無關。
    丙、最高法院判決發回要旨另指稱：檢察官起訴書又舉證人
        楊忠全之證述，證明被告曾揚言台銀辦事處之搶案為其
        所為，及其將作案槍枝藏在住家附近空地、空屋或埋藏
        在地下等情，適與警方在前開廢棄之防空洞雞舍內查獲
        前開槍彈之情節相符，何以如此巧合？經查：
     1、證人楊忠全固於92年5月13日在檢察官偵查時證稱：他
        （即被告）告訴我說警方在找該支手槍都沒有找到，我
        以開玩笑的口氣跟他說，將槍藏在家中等於是找死，他
        順勢跟我說由於槍枝會生鏽若塗上牛油再把槍埋進地下
        或土裡或其他地方經過一年也不會生鏽（見92年偵字第
        183號偵查卷第36頁、35頁）；嗣於92年8月12日在檢察
        官偵查時證稱，被告以很輕鬆的口吻對我說，他不會那
        這麼笨隨便找個空地、空屋或地下就可以藏，他這件事
        情早就處理好，我反問他：藏在地下不會生鏽嗎？被告
        回答我說：用牛油紙袋包起來就好云云（92年偵字第
        217號偵查卷第2宗第46頁）。然楊忠全所稱空地、空屋
        、地下或土裡，實屬空泛，並不特定及具體，何況警方
        查獲的系爭槍枝係藏在防空洞的雞寮內，尚與楊忠全所
        稱的空屋、空地、地下等仍有所區別；而包裹槍彈的東
        西是塑膠袋，槍彈未作防鏽處理，亦與楊忠全所稱塗抹
        牛油，再用牛油紙袋包起來之情未合，從而如說楊忠全
        上開證述與查獲槍彈之情節相符，恐非正確，亦無任何
        巧合之情，則楊忠全上開證述，自難採信。
     2、又上開查獲扣案裝水果禮盒之紅色塑膠袋1個前後下方
        均有印製地址：東海水果禮盒包裝資材大賣場，電話：
       （07）0000000、行動000000000等字樣；另扣案之金黃
        色塑膠袋1個，該袋上中間有咖啡色類似太陽樣式，惟
        均無沾有任何油漬各等情，業據本院於99年4月7日審理
        時當庭勘驗明確，製有勘驗筆錄在卷可稽（本院卷第27
        0頁）。是苟如證人楊忠全於上開檢察官證稱被告有將
        前述被查獲之手槍塗上牛油，然後再以塑膠袋包藏埋進
        地下或土裡，何以上開扣案之紅色塑膠袋與金黃色塑膠
        袋各1個經本院當庭勘驗結果，並無沾有任何絲毫油漬
        存在？由此可見證人楊忠全上開證述，顯與實情不符而
        難以採信。
     3、再者，被告戊○○係於91年8月6日晚間11時許在金湖鎮
        漁村「摩登KTV酒店」與友人喝酒，嗣與楊火強、邱雲
        發、陳國平、李沃壽等人發生爭執，被告戊○○當時欲
        持酒壺砸向楊火強，因楊火強腳受傷持拐杖無法還手，
        故為在場之楊火強堂弟楊忠全發現遂揮拳毆打被告戊○○進而發生互毆，然當時被告戊○○已經喝不少酒，當
        時被楊忠全壓在地上，嗣經楊忠全之三哥邱雲發前來勸
        架，雙方才停止互毆等情，亦據證人楊忠全於92年8月
        12日在檢察官偵查時證稱明確在卷（92年偵字第217號
        偵查卷第2宗第42頁、41頁）。雖同日晚間楊忠全經被
        告戊○○要求，於金湖鎮山外里下莊9號周志成（為楊
        忠全姊夫）住處附近以自小客車搭載被告戊○○返回金
        沙鎮○○里○○路23號被告住處途中，證人楊忠全於被
        告上車之後，被告向楊忠全要了一根菸，然後在開車途
        中雖聽見被告主動提起「他是警方臥底，台面下是負責
        蒐情報，現在還是警察」，並笑笑跟楊忠全說「后埔（
        即是金城）那一搶案是他幹的，問我是否相信」，楊忠
        全知道被告所指的就是「台灣銀行搶案」，因為金城就
        只有發生該件搶案，但當時楊忠全認為告是在說酒話故
        未理睬；被告於事後三天找楊忠全泡茶聊天，楊忠全乃
        主動向被告提到被告在「摩登KTV酒店」及在周志成家
        中亮槍的事情，被告才對被楊忠全說用牛油紙袋包起來
        處理槍的事情，惟楊忠全個人覺得被告當時是要讓楊忠
        全等人覺得被告在「摩登KTV酒店」及周志成家中帶的
        是假槍，被告不當一回事，說警察要搜就來搜，被告他
        將槍枝放在客廳的茶几下等情，亦據證人楊忠全於92年
        8月12日在前開偵查中證稱明確（92年偵字第217號偵查
        卷第2宗第44頁、45頁、46頁、47頁）。另楊忠全於同
        日在上開檢察官偵查時亦證稱，其於92年5月8日在警詢
        中指稱被告戊○○在「摩登KTV酒店」拿的是真槍（同
        上金門縣警察局刑事警察隊調查卷，第壹宗第242頁、
        238頁）一節，意思只是覺得很像制式的九○手槍，但
        是其本人並沒有辦法確定就是扣案的警槍，而且當時被
        告好像有卸下彈夾讓擋在其本人與被告中間的陳國平看
        ，惟其本人沒有看到等語在卷（92年偵字第217號偵查
        卷第2宗第47頁）。
     4、依證人楊忠全上開證稱，被告戊○○在上揭「摩登KTV
        酒店」已經喝了不少酒，則隨後被告戊○○在楊忠全車
        上所說「后埔（即是金城）那一搶案是他幹的」云云，
        既是酒後言語，豈能當真？何況又是被告酒後醉語，參
        照證人吳再發前揭證述可知，被告酒後會亂講話，所言
        不可信等語，已如前述（本判決理由欄參、四、（四）
        之1、所述）；從而可知，被告酒後上開話語，自難採
        信。
（九）、又證人即金門縣警察局刑事警察大隊副大隊長乙○○雖
        於99年4月7日在本院審理證稱，上開扣案系爭手槍係於
        92年5月9日上午，由該隊盧志榮組長在金沙鎮○○路23
        號被告戊○○住宅附近防空洞之廢雞寮中所查獲，當時
        係由盧組長伸手進防空洞裡面探看看，發現裡面有一包
        塑膠袋包裝之的東西，盧組長他用手觸摸就感覺是硬物
        ，就把它拖出來一看，裡面包著一支形狀類似手槍的東
        西，然後就立即封鎖現場，保全證據，擔心塑膠袋裡面
        的微物跡證會被破壞，也請檢察官立即到場；當時在場
        有鄰長張惠人與其父親（即張海山），張惠人與其父親
        張海山當時也說防空洞以前是養雞用的；嗣透過機場Ｘ
        光機照射，發現塑膠袋裡面還有彈匣跟子彈，然後再送
        刑事警察局鑑驗，整個搜索過程與查獲槍枝經過即是如
        此（本院卷第182頁、181頁）；證人乙○○雖另證稱，
        因被告自88年至91年間有6次亮槍紀錄與經過一些秘密
        證人之指述及現場證人的查訪，故鎖定被告戊○○為搜
        索對象；另被告於羈押禁見中，有對被告借提作施行測
        謊，請刑事警察局測謊組協助，經由刑事警察局林組長
        之專業，由林組長設計問題對被告作測謊檢驗，包含測
        前晤談，以及測後晤談，當時在測後晤談部分，現場隔
        著指證玻璃，全程有觀察測謊經過，發現被告有幾度低
        頭沈思，感覺好像快要承認情形，事後聽林組長描述題
        目設計之過程、測到的結果，與現場及後來查到之證據
        是相當吻合。故根據林組長測謊之結果，覺得被告涉嫌
        非常重大；各等語（本院卷第183頁、184頁）。然查：
     1、本案並無積極確切之證據足以證明前開查獲所包裹槍枝
        之塑膠袋確為被告戊○○所取用包裝，亦無從證明警方
        於前述被告住宅附近防空洞之廢雞寮中所查獲之槍枝與
        塑膠袋確為被告所藏放，均如前述（見本判決理由欄參
        、四、（二）理由各點所述）。故證人乙○○前開證述
        搜索過程與查獲槍枝經過一節，亦難資為被告不利之犯
        罪證據。
     2、被告雖於92年5月13日接受施行測謊鑑驗，雖其測試結
        果呈不實反應，然由原審於94年7月4日審理時當庭勘驗
        上開施測人員於當（13）日對被告所做測謊過程可知，
        施測人員儼然把自己轉換成偵訊人員之角色，混淆其原
        有應具備客觀、中立、不預設成見、立場的專業鑑定人
        地位，顯足以影響受測者之身心及意識狀態，實難認測
        謊員經良好的專業訓練，且無外力不當之干擾，不因嗣
        後施測時態度平和，而謂對施測結果不生影響，亦如上
        述（見本判決理由欄參、四、（六）、2 所述），故前
        揭測謊過程與上開形式要件已不盡相符至明，實難認上
        開測謊鑑驗結果通知書之鑑定報告有證據能力。查本件
        並無足夠積極證據足認被告有殺害丙○○奪取槍枝等情
        ，已如上述，自難僅憑上開測謊結果認係說謊，即遽採
        為被告犯罪之依據。故證人乙○○上揭證稱對被告施行
        測謊之過程與測謊結果之證述，亦不足資為被告不利之
        認定，併予敘明。
（十）、綜上調查，本件被告否認有持槍強盜殺人等犯行，且於
        被告住處附近防空洞內所查獲之九０手槍及子彈，不能
        確認係被告所藏放，證人周志成亦不能證明被告行恐嚇
        之際，所持之槍枝即是扣案之被害警員丙○○所配帶之
        警槍，均如前述。檢察官雖指稱被告於審判外自白犯殺
        警奪槍、搶奪台銀辦事處之犯行，惟缺乏積極證據可資
        相佐；再者測謊報告亦不足資為被告涉犯本案之犯罪證
        據。此外，又查無其他積極證據足認被告於案發當時在
        場涉犯有公訴人所指訴之殺警奪槍、持槍搶奪台銀辦事
        處未遂、持槍連續射殺銀行行員未遂等犯行，因不能證
        明被告犯有上開三罪等犯行，揆諸前開判例說明，自應
        為被告無罪判決之諭知。
（十一）、又本案檢察官於本院準備程序時聲請勘驗蒐獲殺害曹
          義國之槍枝與被告家相同大小之BB彈現場與被告住處
          之相關位置，以及傳訊測謊人員林故庭到庭作證一節
          （本院卷第82頁、84頁）。經查：關於聲請勘驗現場
          部分，卷內均有搜索扣押筆錄、照片位置以及鑑驗書
          可稽，明顯清楚，自無再行勘驗現場之必要。關於聲
          請傳喚測謊人員林故庭作證，因在原審已經針對測謊
          部分實施勘驗過，已如前述，業已呈現原貌，故自無
          再傳訊測謊人員林故庭到庭作證之必要，附此敘明。
（十二）、原審疏未詳查，就被告被訴殺警奪槍（即違反槍砲彈
          藥刀械管制條例、強盜殺人）、加重強盜未遂（即持
          槍搶奪銀行未遂部分）、連續殺人未遂（即持槍連續
          射殺銀行行員未遂部分）等犯行，遽予論罪科刑，並
          定其應執行刑，經核尚有未洽。檢察官提起上訴，認
          被告殺害警察同僚，惡性重大，且犯後並無悔意，應
          處殛刑一節，經核並無理由。被告提起上訴，否認犯
          有殺警奪槍、持槍搶奪銀行未遂、持槍連續射殺銀行
          行員未遂等犯行，經核為有理由。原審判決關於被告
          犯強盜罪而故意殺人與意圖為自己不法之所有，攜帶
          兇器，以脅迫至使不能抗拒，而使他人交付財物未遂
          及連續殺人未遂等三罪併定其應執行刑部份，既有上
          開違誤與不當之處，顯屬無可維持，自應由本院將原
          判決關於上開三罪併定其應執行刑部份均撤銷，改判
          決諭知被告被訴強盜罪而故意殺人、意圖為自己不法
          之所有，攜帶兇器，以脅迫至使不能抗拒，而使他人
          交付財物未遂、連續殺人未遂等部份均為無罪，以期
          適法。
據上論斷，應依刑事訴訟法第369條第1項前段、第364條、第301
條第1項前段，判決如主文。
本案經檢察官張益昌到庭執行職務。
中    華    民    國    99    年    5     月    7     日
                刑事庭    審判長法  官  沈宜生
                                法  官  陳容正
                                法  官  陳坤地
以上為正本，係照原本作成，證明與原本無異。
如不服本判決，應於判決收受送達後10日內向本院提出上訴書狀
，其未敘述上訴之理由者並得於提起上訴後10日內向本院補提理
由書狀（均須按他造當事人之人數附繕本）。
中    華    民    國    99    年    5     月    7     日
                                書記官  周秀香

司法院資訊處製作；財團法人民間司法改革基金會備份。
